---
title: "r_자료형"
output: html_document
---

<br>

### 벡터
- 자료형(data type)이 아닌 자료구조(data structure)
- 데이터의 순서(방향)를 가지는 1차원 구조
- 수치형/문자열형을 한 데이터에 같이 가질 수 없다

<br>

- R에서는 모든 것이 벡터(vector)이다.
- 하나의 element만 있더라도 vector로 간주된다.
- 벡터는 기본적으로 
character(문자), numeric(실수), integer(정수), complex(복소수), logical(논리) 등의 타입을 가질 수 있으며, **한 벡터 내의 타입은 항상 같아야 한다.**
- 벡터를 만들기 위해서 **c(), vector()** 함수를 사용한다.

<br>

```{r}
# 벡터에 여러 값을 전달할 때는 c함수에 담는다
vec1 <- c(1, 2, 3, 4, 5)
vec1
```


```{r}
vec2 <- 5:12
vec2
```


```{r}
vec3 <- seq(2,5,1) # from 2 to 5 by 1 : 2부터 5까지 1씩 증가
vec3
```

<br>

**데이터 추출 : 인덱스가 1부터 시작**
```{r}
vec2[c(2,5)] # 2번째, 5번째 인덱스의 값을 알고 싶다
vec2[c(2:5)] # 2 ~ 5번째 인덱스의 값을 알고 싶다 
vec2[-c(2:5)] # 2 ~ 5번째 인덱스 값을 제외
```

<br>

**length()**
```{r}
length(vec2)
```

<br>

```{r}
vec3
vec3+10
```

<br>
**문자열은 따옴표 사용해서 입력**
```{r}
vec4 <- "문자열"
vec4
```

<br>

```{r}
vec5 <- c(1, "홍길동")
vec5
```

자료구조를 보는 함수는 str()
```{r}
str(vec5)
```
**=> chr [1:2] "1" "홍길동" 로 출력(숫자가 문자로 바뀐 형태) : vec는 여러 자료형이 섞일 수 없기 때문**

<br>

Q. c()을 이용하여 1~100까지 벡터를 생성하고 평균을 구해보세요.
```{r}
vec6 <- c(1:100)
sum(vec6)
sum(vec6)/100
```

<br>

**시스템 날짜 확인**
```{r}
Sys.Date()
Sys.time()
date()
```

<br>

**문자형을 날짜형으로 전환**
```{r}
as.Date('2018/6/16')
as.Date('18/06/16', '%y/%m/%d')
```

<br>

Q. 어떤 자료를 받았는데, 아래와 같이 미국식으로 날짜가 명기되어 있다. 한국식으로 바꿔보세요.
```{r}
dt <- c('1/5/17', '5/8/19')
```
```{r}
as.Date(dt[1], '%d/%m/%y')
as.Date(dt[2], '%d/%m/%y')
as.Date(dt, '%d/%m/%y')
```

<br>

##### 집합 연산 함수
```{r}
x <- c(1, 3, 5, 7)
y <- c(2, 4, 6, 3, 5)
```
**합집합**
```{r}
union(x, y)
```
**교집합**
```{r}
intersect(x, y)
```
**차집합**
```{r}
setdiff(x, y)
setdiff(y, x)
```

<br>

##### 범주형(factor)
- 외모는 동일하나 내부적으로 처리하는 방식이 다르다
- 데이터가 특정 유형으로 구분됨(구분짓기 위한 변수)

<br>

### 행렬(matrix)
- 특수한 타입의 벡터
- 기본적으로는 벡터이지만, 차원(dimension)을 가진다
- **matrix()**로 생성이 가능
- **rbind(), cbind()**로도 생성 가능

<br>

```{r}
mat1 <- matrix(1:9, ncol = 3)
mat1
mat2 <- matrix(1:9, ncol = 3, byrow = T) # 값을 행부터 넣고 싶을 때 byrow = TRUE
mat2
mat3 <- matrix(1:9, nrow = 3, dimnames = list(c("a1", "a2", "a3"), c("b1", "b2", "b3"))) # 행 이름, 열 이름
mat3

# 매트릭스 행, 열에 이름 붙이기
dimnames(mat1) <- list(c("a1", "a2", "a3"), c("b1", "b2", "b3"))
mat1
colnames(mat1) <- c("c1", "c2", "c3") # 열 이름 변경하고 싶을 때
mat1
colnames(mat1)
rownames(mat1)
```

<br>

문자열 데이터 행렬
```{r}
mat4 <- matrix(rep(c("a", "b", "c"), times=3), ncol=3)
mat4
mat5 <- matrix(rep(c("a", "b", "c"), each=3), ncol=3)
mat5
```

<br>

행렬의 행, 열 수 확인
```{r}
mat6 <- matrix(1:6, ncol = 3)
mat6
dim(mat6) # n by m 행렬인지 확인
nrow(mat6)
ncol(mat6)

dim(mat6) <- c(3, 2) # n by m 행렬 -> n, m 바꾸기
mat6
```

<br>

**apply(x, margin, func) : 특정 행이나 열에 바로 함수를 적용하고 싶을 때**
```{r}
m <- matrix(1:9, ncol=3, byrow=TRUE)
m

# margin : 1은 행이고, 2는 열이다

# 행별 최대값
apply(m, 1, max)

# 열별 평균값
apply(m, 2, mean)

# 열별 최소값
apply(m, 2, min)
```

<br>

**데이터 추출**
```{r}
m
dimnames(m) <- list(c("a1", "a2", "a3"), c("b1", "b2", "b3"))
m
m[2,2]
m["a2", "b2"]
```

<br>

Q. m의 모든 행과 2, 3열 데이터 추출
```{r}
m[1:3, 2:3]
m[1:3, -1]
m[, -1]
m[c("a1", "a2", "a3"), c("b2", "b3")]
```

<br>

### 2차원 Array
```{r}
arr1 <- array(1:12, dim=c(3, 4))
arr1

arr2 <- array(1:12, dim=c(3, 4),
              dimnames = list(c("r1", "r2", "r3"), c("c1", "c2", "c3", "c4")))
arr2

rownames(arr2) # arr2의 행 이름
colnames(arr2) # arr2의 열 이름
```

<br>

### 3차원 Array
```{r}
arr3 <- array(1:12, dim=c(2, 2, 3))
arr3
str(arr3)
class(arr3)
mode(arr3)
```

<br>

Q. arr3 인덱싱
```{r}
# 첫번째 매트릭스의 모든 행에 대하여 2열 데이터 인덱싱
arr3[, 2, 1]

# 세번째 매트릭스의 1행 1열 데이터 인덱싱
arr3[1, 1, 3]

# 모든 매트릭스의 2행 2열 데이터 인덱싱싱
arr3[2, 2, ]
```

<br>

### 리스트(list)
- **다른 클래스의 벡터를 가지고 있을 수 있는 벡터**
- 키(key)값에 따라 하위 자료구조 접근 가능

<br>

```{r}
li1 <- list(name = "GilDong", age = 30, job = "SalesManager")
li1
str(li1)

li2 <- list(1:3, "a", c(TRUE, FALSE, TRUE), c(2.3, 5.9))
li2
str(li2)
```

<br>

**unlist() : 벡터로 변환**
```{r}
unli1 <- unlist(li1)
unli1
str(unli1)

unli2 <- unlist(li2)
unli2
str(unli2)
```

<br>

```{r}
li3 <- list(name = c("GilDong", "SeDol"),
            age = c(30, 35),
            job = c("SalesManager", "GoPro"))
li3

str(li3$name) # 벡터
li3$name[1]
li3$name[2]
li3$name[1:2]
li3$name[c(1,2)]
li3$name[c(1:2)]
```

<br>

**리스트에서 값을 반환하기 위해서는 대괄호 두번으로 인덱싱해야한다**
```{r}
li3[2]
li3[[2]] # 값
li3[[2]][1]
li3[[2]][2]
li3[[2]]+1 # 값이므로 연산이 가능하다
```

<br>

### 데이터 프레임(data frame)

<br>

```{r}
df1 <- data.frame(name = "GilDong", age = 20, job = "SalesManager")
df1
str(df1)

df2 <- data.frame(name = "GilDong", age = 20, job = "SalesManager", stringsAsFactors = F)
df2
str(df2)
# View(df2)
```

<br>

**데이터 프레임의 자료값이 접근하는 방법으로는 매트릭스와 같이 [,]를 사용하거나 $를 사용한다**

<br>































